臺灣板橋地方法院民事判決　　　　九十年度訴字第一八九一號
　　原　　　告　裕斌企業有限公司
　　法定代理人　丙○○
　　訴訟代理人　乙○○
　　複代理人　　陳友炘
　　被　　　告　己○○
　　被　　　告　辛○○
　　被　　　告　丁○○
　　被　　　告　戊○○
　　被　　　告　庚○○
　　被　　　告　甲○○
右當事人間請求侵權行為損害賠償事件，經本院刑事庭移送前來（八十八年度附民字
第四三○號），本院判決如左：
    主      文
被告應連帶給付原告新台幣貳拾萬元，及被告己○○、辛○○、丁○○自民國八十九
年十一月十四日起，被告戊○○、庚○○、甲○○自民國八十九年十一月十二日起，
均至清償日止按週年利率百分之五計算之利息。
原告其餘之訴駁回。
訴訟費用由被告連帶負擔五分之一，餘由原告負擔。
本判決第一項於原告以新台幣柒萬元供擔保後，得為假執行。
原告其餘假執行之聲請駁回。
    事      實
甲、原告方面：
  一、聲明：被告應連帶給付原告新台幣（下同）一百萬元，及自起訴狀繕本送達被
      告翌日起至清償日止，按年息百分之五計算之利息。並陳明願供擔保以代釋明
      ，請准宣告假執行。
  二、陳述：
　　１原告於民國八十六年七月十日及同年十月二十八日，經內政部著作權委員會依
　　　修正前之著作權法第七十四條之規定，准許取得「超級速讀法（一）（二）（
　　　三）」語文著作衍生著作之著作權登記在案。詎被告己○○明知「超級速讀法
　　　（一）（二）（三）」均屬於原告享有著作權之語文著作，竟意圖銷售謀取不
　　　法利益，未經原告同意或授權，自八十七年三月間某日起，在台北縣中和市○○路○段一七五巷十六號十二樓住處，以空白光碟及光碟燒錄機擅自非法重製
　　　有「超級速讀法（一）（二）（三）」內容之光碟片，並於網路上設置「芳芳
　　　光碟便利屋」之網站，連續將其重製之盜版光碟片販賣予不特定之顧客。被告
　　　戊○○則幫助被告己○○販賣前開盜版光碟片。嗣於八十七年八月十九日十二
　　　時許，在前開住處為警查獲，並扣到被告己○○所盜拷原告專享有衍生著作權
　　　之「超級速讀法（一）（二）（三）」光碟片一片，又從扣案之被告己○○、
　　　戊○○所製作之客戶名冊中查知，被告己○○已販售盜拷之「超級速讀法（一
　　　）（二）（三）」光碟片二十七片，查被告己○○自八十七年三月間即開始燒
　　　錄盜拷原告享有衍生著作權之「超級速讀法（一）（二）（三）」光碟片，並
　　　於網路上設置「芳芳光碟便利屋」之網站，公然刊登廣告販賣，儼然為組織完
　　　整之行銷體系，其行徑之猖狂，目無法紀，莫此為甚，其行為無異公然鼓勵他
　　　人效尤，是其侵害原告之情節難謂非屬重大。又本件原告遭被告己○○燒錄盜
　　　拷之「超級速讀法（一）（二）（三）」，為美國ＴＶＩ公司享有視聽著作權
　　　，美國政府常以對美國人民之著作權在我國受到侵害，我國政府取締不利為由
　　　，對我國政府橫施壓力，造成我國政府對美外交經貿之困境。設若美國ＴＶＩ
　　　公司透過美方政府向我國施壓，又將造成我國之困擾；又因ＴＶＩ公司以其「
　　　超級速讀法（一）（二）（三）」在我國屢遭侵害，原告保護不力為由，於其
　　　與原告代理合約到期後，即不再與原告續約，使原告蒙受重大之損害，是本件
　　　被告之侵害行為，其情節難謂非屬重大。原告經營行銷「超級速讀法（一）（
　　　二）（三）」已久，耗費鉅資於有限電視之購物頻道上刊登廣告業已年餘矣，
　　　並受消費者青睞，眾所週知，詎料遭被告己○○、戊○○仿冒盜拷燒錄方式，
　　　低價廉售，嚴重影響原告權益及市場競爭秩序，原告依著作權法第八十八條第
　　　一項、第三項規定，請求被告己○○、戊○○連帶給付原告一百萬元及自起訴
　　　狀繕本送達翌日起至清償日止按年息百分之五計算之利息。
    ２被告己○○為民國六十九年八月八日出生，被告戊○○為民國六十九年四月十
      三日出生，行為時為限制行為能力人。被告辛○○、丁○○為被告己○○之法
      定代理人，被告庚○○、甲○○為被告戊○○之法定代理人，竟疏於管教，縱
      容被告己○○、戊○○侵害原告之著作權，原告依民法第一百八十七條規定，
      請求被告辛○○、丁○○、庚○○、甲○○與被告己○○、戊○○連帶負賠償
      責任。
乙、被告方面
  一、被告戊○○方面：
    １聲明：駁回原告之訴。
    ２陳述：
      伊不知道己○○在販賣，亦不知道己○○使用伊的存摺去存錢，己○○那時說
      是寄給他朋友，他叫伊幫他寫名字，伊只是幫他寫信封，伊不知道盜版超級速
      讀法的價錢及數量，都是己○○在賣，伊有跟己○○去領錢，但不知道這是販
      賣盜版光碟的錢，帳冊是己○○叫伊幫他寫的等語。
  二、被告庚○○、甲○○未於最後言詞辯論期日到場，據其以前所為之聲明及陳述
      為：
    １聲明：原告之訴駁回。
    ２陳述：原告應找己○○負責，這是在己○○家發生的等語。
  三、被告己○○、辛○○、丁○○等未於言詞辯論期日到期，亦未提出書狀作何聲
      明及陳述。
    理      由
甲、程序方面：
    被告己○○、辛○○、丁○○、庚○○、甲○○未於最後言詞辯論期日到場，均
    核無民事訴訟法第三百八十六條所列各款情形，爰依原告之聲請，由其一造辯論
    而為判決。
乙、實體方面：
一、原告起訴主張：原告公司於民國八十六年七月十日及同年十月二十八日，經內政
    部著作權委員會依修正前之著作權法第七十四條之規定，准許取得「超級速讀法
    （一）（二）（三）」語文著作衍生著作之著作權登記在案。詎被告己○○明知
    「超級速讀法（一）（二）（三）」均屬於原告有著作權之語文著作，竟意圖銷
    售謀取不法利益，未經原告同意或授權，自八十七年三月間某日起，在台北縣中
    和市○○路○段一七五巷十六號十二樓住處，以空白光碟及光碟燒錄機擅自非法
    重製有「超級速讀法（一）（二）（三）」內容之光碟片，並於網路上設置「芳
    芳光碟便利屋」之網站，連續將其重製之盜版光碟片販賣予不特定之顧客。被告
    戊○○則幫助被告己○○販賣前開盜版光碟片等情；被告戊○○則以：伊不知道
    己○○在販賣，亦不知道己○○使用伊的存摺去存錢，己○○那時說是寄給他朋
    友，他叫伊幫他寫名字，伊只是幫他寫信封，伊不知道盜版超級速讀法的價錢及
    數量，都是己○○在賣，伊有跟己○○去領錢，但不知道這是販賣盜版光碟的錢
    ，帳冊是己○○叫伊幫他寫的等語；被告庚○○、甲○○則以：原告應找己○○
    負責，這是在己○○家發生的等語置辯。
二、經查：原告公司於民國八十六年七月十日及同年十月二十八日，經內政部著作權
    委員會依修正前之著作權法第七十四條之規定，准許取得「超級速讀法（一）（
    二）（三）」語文著作衍生著作之著作權登記在案，此有原告提出之內政部著作
    權登記簿謄本謄本附於本院八十七年度訴字第二二０六號刑事卷內，經本院調閱
    無誤。被告己○○明知「超級速讀法（一）（二）（三）」屬於原告有著作權之
    語文著作，竟意圖銷售謀取不法利益，向不詳姓名者經營大補帖光碟網站，連續
    販入包含盜版超級速讀法（一）（二）（三）及其他盜版之語文著作、錄音著作
    、電腦程式著作、視聽著作之大補帖光碟，未經原告同意或授權，自八十七年三
    月間某日起，迄同年八月十九日止，在台北縣中和市○○路○段一七五巷十六號
    十二樓住處，以空白光碟及光碟燒錄機擅自重製有「超級速讀法（一）（二）（
    三）」內容之光碟片，並於網路上設置「芳芳光碟便利屋」之網站，以每片二百
    五十元，另加運費一百元之價格販賣予不特定之顧客。被告戊○○為被告己○○
    之女友，明知被告己○○所從事之上揭犯行，則基於幫助之意思，在上址為被告
    己○○登載客戶名冊，登載內容包含購買客戶之姓名、住址、光碟片之代號、金
    額、寄送日期，並為被告己○○持內含盜版「超級速讀法（一）（二）（三）」
    光碟片之包裹寄送予不特定客戶等事實，業據原告提出被告己○○經營之「芳芳
    光碟便利屋」網站之網頁廣告影本、原告以汪淑娥名義向被告己○○經營之「芳
    芳光碟便利屋」訂購盜版超級速讀法之訂購單為證，被告己○○並於台北縣警察
    局中和分局警訊、檢察官偵查及本院刑事庭八十七年度訴字第二二○六號案件八
    十九年十一月二十日訊問時先後承坦在卷（見八十七年度偵字第一八○九二號偵
    查卷第十一頁至第十二頁、第一一三頁背面、第一二一頁背面、第一三一頁、本
    院上開刑事案卷第二二七頁），警方並在被告己○○住處扣有盜版「超級速讀法
    （一）（二）（三）」語文著作、光碟燒錄機、電腦、空白光碟片、劃撥單、橡
    皮章、大宗郵件存根、客戶名單、存款通知單、代收貨郵詳細清單、送貨單等件
    ，有扣押物品清單附於臺灣板橋地方法院檢察署八十七年度偵字一八○九二號卷
    可稽。被告戊○○雖辯稱：伊有幫忙寄送光碟片，但不知是盜版光碟片，亦不知
    道己○○在販賣盜版光碟云云。惟查扣案之客戶名冊係由被告己○○、戊○○所
    登載，此為渠等於上開刑事案件供承在卷，觀諸該客戶名冊之記載，臚列客戶之
    姓名、住址、電話、訂購之大補帖編號、寄送日期及價格，則以該客戶名冊所記
    載之客戶人數眾多，地址遍及臺灣各地，被告戊○○對於被告己○○係從事盜版
    光碟重製及販賣，自應有所認知，並替被告己○○寄送盜版光碟片予客戶，被告
    戊○○否認幫助被告己○○販賣，要屬事後卸責之詞，不足採信。被告己○○未
    經原告同意擅自以重製之方法，侵害原告之著作權，及被告戊○○明知為侵害著
    作權之物，仍替被告己○○寄送盜版光碟片之行為，均經本院八十七年度訴字第
    二二０六號刑事判決認定有罪，並已判決確定，有刑事判決可稽，是原告上開主
    張，應可信為真實。被告己○○與被告戊○○共同不法侵害原告之著作權，與原
    告著作權受有損害間，具有因果關係，是原告依著作權法第八十八條第一項之規
    定，請求被告己○○、戊○○負共同侵權行為責任，洵屬有據。
三、按無行為能力人或限制行為能力人，不法侵害他人之權利者，以行為時有識別能
    力為限，與其法定代理人連帶負損害賠償責任，為民法一百八十七條第一項前段
    所明定。查被告己○○為民國六十九年八月八日出生，被告辛○○、被告丁○○
    為其法定代理人，被告戊○○為民國六十九年四月十三日出生，被告庚○○、甲○○為其法定代理人，此有被告己○○、戊○○之戶籍謄本附於本院八十七年度
    訴字第二二○六號卷可稽，被告己○○、戊○○為侵權行為時，係限制行為能力
    人，並有識別能力，原告依民法第一百八十七條第一項前段之規定，請求被告辛○○、丁○○、庚○○、甲○○應與被告己○○、戊○○，共同負連帶賠償責任
    ，亦屬有據。
四、按著作權法第八十八條第一項規定：「因故意或過失不法侵害他人之著作財產權
    或製版權者，負損害賠償責任。數人共同不法侵害者，連帶負賠償責任。」同條
    第二項、第三項亦分別規定：「前項損害賠償，被害人得依下列規定擇一請求︰
    一、依民法第二百十六條之規定請求。但被害人不能證明其損害時，得以其行使
    權利依通常情形可得預期之利益，減除被侵害後行使同一權利所得利益之差額，
    為其所受損害。二、請求侵害人因侵害行為所得之利益。但侵害人不能證明其成
    本或必要費用時，以其侵害行為所得之全部收入，為其所得利益」；「依前項規
    定，如被害人不易證其實際損害額，得請求法院依侵害情節，在新臺幣一萬元以
    明上五十萬元以下酌定賠償額。如損害行為屬故意且情節重大者，賠償額得增至
    新臺幣一百萬元」。本件原告主張：被告己○○於網路上設置「芳芳光碟便利屋
    」之網站，公然刊登廣告販賣，儼然為組織完整之行銷體系，其行徑之猖狂，目
    無法紀，莫此為甚，其行為無異公然鼓勵他人效尤，是其侵害原告之情節難謂非
    屬重大。又本件原告遭被告己○○燒錄盜拷之「超級速讀法（一）（二）（三）
    」，為美國ＴＶＩ公司享有視聽著作權，美國政府常以對美國人民之著作權在我
    國受到侵害，我國政府取締不利為由，對我國政府橫施壓力，造成我國政府對美
    外交經貿之困境。設若美國ＴＶＩ公司透過美方政府向我國施壓，又將造成我國
    之困擾；又因ＴＶＩ公司以其「超級速讀法（一）（二）（三）」在我國屢遭侵
    害，原告保護不力為由，於其與原告代理合約到期後，即不再與原告續約，使原
    告蒙受重大之損害，是本件被告之侵害行為，其情節難謂非屬重大，爰依著作權
    法第八十八條第三項之規定，請求被告連帶賠償一百萬元等情。經查：被告己○○向不詳姓名者經營之大補帖光碟網站販入含盜版「超級速讀法（一）（二）（
    三）」及其他盜版之語文著作、錄音製作、電腦程式著作、視聽著作之大補帖光
    碟片，再以光碟燒錄機、空白光碟片自行重製光碟片，以每片二百五十元，加運
    費一百元之價格在網站上販售，為警查獲時，僅扣到盜版「超級速讀法（一）（
    二）（三）」光碟片一片，復從扣案之客戶名冊查知被告己○○已販售盜版「超
    級速讀法（一）（二）（三）」光碟二十七片（被告己○○以代號ＣＡＩ－８０
    稱之，見偵查卷第二十四頁），核其情節尚非重大，原告雖謂因被告己○○侵害
    其著作權致美國ＴＶＩ公司於合約到期後不再續約，使其蒙受重大損害，惟原告
    並未舉證證明其未能與美國ＴＶＩ公司續約係因被告己○○違反著作權法之行為
    所致，此部分之主張尚非可採，本院審酌上情，依著作權法第八十八條第三項前
    段，酌定賠償額為二十萬元為適當。從而，原告請求被告連帶給付二十萬元及自
    起訴狀繕本送達翌日即被告己○○、辛○○、丁○○自民國八十九年十一月十四
    日起，被告戊○○、庚○○、甲○○自民國八十九年十一月十二日起，均至清償
    日止按週年利率百分之五計算之利息，為有理由，應予准許；逾此範圍之請求，
    為無理由，應予駁回。
五、原告陳明願供擔保，請准宣告假執行，就其勝訴部分，核無不合，爰酌定相當擔
    保金額准許之；至於原告敗訴部分，其假執行之聲請，即失所附麗，應併予駁回
    。
六、結論：本件原告之訴為一部有理由，一部無理由，依民事訴訟法第三百八十五條
    第一項前段、第七十九條但書、第八十五條第二項、第三百九十條第二項，判決
    如主文。
中　　　華　　　民　　　國　　九十一　　年　　　四　　　月　　　四    　日
                                  臺灣板橋地方法院民事第三庭
~B法　　　官　陳映如
右正本證明與原本無異。
如對本院判決上訴，須於判決送達後二十日內向本院提出上訴狀。
中　　　華　　　民　　　國　　九十一　　年　　　四　　　月　　　四　　　日
~B法院書記官　高玉彬
